【裁判字號】    92,易,497
【裁判日期】    920421
【裁判案由】    大陸人民條例
【裁判全文】
臺灣板橋地方法院刑事判決                          九十二年度易字第四九七號
    公  訴  人  臺灣板橋地方法院檢察署檢察官
    被      告  甲○○
右列被告因違反臺灣地區與大陸地區人民關係條例案件，經檢察官提起公訴（九十二
年度偵緝字第六八號），本院判決如左：
    主  文
甲○○違反不得僱用大陸地區人民在臺灣地區從事未經許可之工作之規定，處罰金新
台幣伍萬元，如易服勞役，以新臺幣玖佰元即銀元參佰元折算壹日。
    事  實
一、甲○○對於乙○○（另案判決確定）居間介紹之陳長輪係大陸地區人民身分、且
    未經許可在臺工作一情有所認識，竟自民國九十年二月初某日起，以每日新台幣
    （下同）二千一百元之代價僱用大陸地區人民陳長輪，在其承包臺北縣永和市○
    ○路之房屋修繕工地從事打牆工之工作，共計六日，嗣於九十年三月三十一日二
    十二時三十分許，陳長輪行經在臺北縣土城市○○路與學府路之際，遇警盤查發
    現為非法入境臺灣地區之大陸地區人民，移送大陸地區人民宜蘭處理中心收容後
    ，始據其供述查悉上情。
二、案經臺灣板橋地方法院檢察署執行科簽分該署檢察官偵查起訴。
    理  由
一、訊據被告甲○○矢口否認涉有上開犯行，辯稱：伊不記得有無僱用陳長輪，與乙
    ○○也無深交，不知他是大陸人，是乙○○說陳長輪有在伊那裡工作，叫伊來開
    庭，對陳長輪之照片沒有印象，只記得二月初有叫乙○○幫伊調工人，乙○○當
    時不在台灣，他給一支電話，伊打電話叫那個人過來工作，那工人只工作二天，
    不能確定該工人是否叫陳長輪，該工人來工地後，伊只交代要如何做就離開了，
    沒有跟他說薪水，也沒有跟他要身分證，伊不知道陳長輪之澳門人，是乙○○叫
    伊寫的切結書，伊不知道該工人是大陸人云云。經查，
  (1)被告甲○○有於九十年二月初某日透過乙○○之居間介紹而僱用陳長輪在其承包
    臺北縣永和市○○路之房屋修繕工地從事打牆工作之事實，業據被告於本院九十
    一年度易字第一九九號被告乙○○違反臺灣地區與大陸地區人民關係條例案件之
    九十一年五月十四日審理時供稱：「九十年二月間，我在永和市○○路承包一個
    工地，需要打牆之工人，我本來要找乙○○幫忙，我打電話給他時，他說人在大
    陸，無法做那工作，後來他又打電話給我說有一個人適合，我說可以叫那個人過
    來看看，之後他講的那個人有來找我，做了二天工作就走了，他沒有拿薪水，也
    沒有跟我要錢，同時我並沒有把他的工資算給乙○○」（見該案卷第七十二頁）
    ，並有其於九十一年五月五日出具之切結書影本一件（附於該案卷第六十二頁）
    ，被告於切結書內陳述記載透過乙○○介紹僱用陳長輪等情，核與另案被告乙○
    ○於該案中之供述情相符，且據陳長輪於該案偵查中證述：於八十九年初在工地
    認識乙○○，九十年二月台灣老闆要請乙○○做工，但乙○○回澳門，故乙○○
    從澳門打電話給我，要我去中和工地幫台灣老闆工作，共計六天，時間斷斷續續
    等語（見該案偵查卷第四十九頁背面），雖被告事後供述無法確定乙○○所介紹
    僱用之工人即為陳長輪，惟據上開所述，堪認被告有於九十年二月初之某日透過
    乙○○之居間介紹而僱用陳長輪在其承包臺北縣永和市○○路之房屋修繕工地從
    事打牆工作。
  (2)另陳長輪為大陸地區人民，業據證人陳長輪於該案警訊及偵查中陳明屬實，並有
    臺北縣警察局保安隊查獲非法入境大陸漁（人）民基本資料影本一份、查獲大陸
    人民偷渡入境初步偵訊（清查）資料表一份附卷可稽（附於該偵查卷第十六頁及
    第二十一頁），被告雖辯稱不知陳長輪為大陸地區人民云云，惟業據陳長輪於偵
    查中證稱：「我與乙○○於八十九年六月在台北縣某工地工作認識，乙○○係福
    建省南安人，均說閩南語，口音亦同，故蔡某知道我是大陸偷渡客，蔡曾給我一
    張名片，平日工作需要時，均與電話聯繫」等語（見該案偵查卷第八頁），而乙
    ○○亦係大陸地區人民，以探親名義來台，此有其入出境端末查詢表、大陸地區
    人民進入台灣地區旅行證申請書、戶籍謄本影本足憑（附於該偵查卷第十＝二頁
    至第十四頁），且乙○○因陳長輪之口音似大陸地區而知陳長輪係大陸地區人民
    之事實，業據其於台灣高等法院審理該案之九十一年七月二十九日審理時供述屬
    實（見台灣高等法院九十一年度上易字第一八○六號案卷第三十一頁），且被告
    於其出具之切結書內記載認為陳長輪係澳門身分來台，並於該案九十一年五月十
    四日審理時供述他有講他是從澳門來的，所以我沒有懷疑等語，是被告明知陳長
    輪非台灣地區人民。又被告於本案時亦陳明有見過陳長輪一、二次面，而被告曾
    多次透過乙○○介紹工人，此業據被告、乙○○分別陳明在卷，是二人之交情匪
    淺，被告對乙○○之身分來歷應知悉甚詳，對於乙○○之大陸地區人民之口音、
    舉止亦應有所認識，是被告既曾與陳長謀見面，依常情必可從陳長謀之口音、言
    談舉止中，發現陳長謀非本地工人，參以被告明知乙○○為大陸地區人民，在臺
    之人際脈絡並非寬廣，應僅限於在臺之大陸地區人民，猶委由代尋打牆工人，足
    證被告更有僱用大陸地區人民在臺灣地區從事未經許可工作之直接或間接犯意等
    情，被告前開辯解，顯屬事後圖卸推託之詞，要無足採，本件事證已臻明確，被
    告犯行洵堪認定。
二、核被告甲○○所為，係違反臺灣地區與大陸地區人民關係條例第十五條第四款之
    規定，應依同條例第八十三條第一項之僱用大陸地區人民從事未經許可之工作之
    罪論處。爰審酌被告僱用大陸地區人民在臺灣地區從事未經許可之工作，非但足
    以助長大陸地區人民偷渡來臺之歪風，亦對臺灣地區之就業市場秩序產生威脅，
    並參酌其素行狀況（無前科，有臺灣高等法院被告全國前案紀錄表一份在卷足憑
    ）、犯罪手段、所生危害尚非重大及犯罪後態度等一切情狀，量處如主文所示之
    刑，並諭知易服勞役之折算標準，以資懲處。
據上論斷，應依刑事訴訟法第二百九十九條第一項前段，臺灣地區與大陸地區人民關
係條例第八十三條第一項，刑法第十一條前段、第四十二條第二項，罰金罰鍰提高標
準條例第二條，現行法規所定貨幣單位折算新臺幣條例第二條，判決如主文。
本案經檢察官賴惠慈到庭執行職務。
中      華      民      國    九十二    年      四      月    二十一    日
                                臺灣板橋地方法院刑事第四庭
                                    法  官  陳明珠
右正本證明與原本無異
如不服本判決應於送達後十日內向本院提出上訴狀
                                    書記官  陳慧儷
中      華      民      國    九十二    年      四      月    二十一    日
附錄本案論罪科刑法條全文
臺灣地區與大陸地區人民關係條例第十五條：
一、使大陸地區人民非法進入臺灣地區。
二、招攬臺灣地區人民未經許可使之進入大陸地區。
三、使大陸地區人民從事未經許可或與許可目的不符之活動。
四、僱用大陸地區人民從事未經許可或與許可範圍不符之工作。
五、居間介紹他人為前款之行為。
臺灣地區與大陸地區人民關係條例第八十三條：
違反第十五條第四款或第五款規定者，處二年以下有期徒刑、拘役或科或併科新臺幣
三十萬元以下罰金。
意圖營利而違反第十五條第五款規定者，處三年以下有期徒刑、拘役或科或併科新台
幣六十萬元以下罰金。
以犯前項之罪為常業者，處五年以下有期徒刑，得併科新臺幣六十萬元以下罰金。
法人之代表人、法人或自然人之代理人、受僱人或其他從業人員，因執行業務犯前三
項之罪者，除處罰行為人外，對該法人或自然人並科以前三項所定之罰金。但法人之
代表人或自然人對於違反之發生，已盡力為防止行為者，不在此限。


司法院資訊處製作；財團法人民間司法改革基金會備份。
